臺灣士林地方法院交通事件裁定　　100年度交聲字第451號
原處分機關　臺北市交通事件裁決所
異議人即受處分人　 趙烈賜
上列受處分人因違反道路交通管理處罰條例案件，對於臺北市交
通事件裁決所100 年4 月29日所為之處分（原處分案號：北市裁
罰字第裁22-QQ0000000號），聲明異議，本院裁定如下：
    主  文
異議駁回。
    理  由
一、按汽車駕駛人，駕駛汽車行車速度，超過規定之最高時速60
    公里以上者，處新臺幣（下同）6 千元以上2 萬4 千元以下
    罰鍰，並當場禁止其駕駛；汽車駕駛人有第1 項第2 款行為
    者，並吊扣該汽車牌照3 個月；汽車駕駛人違反第1 項規定
    者，應接受道路交通安全講習，道路交通管理處罰條例第43
    條第1 項第2 款、第4 項前段、第5 項前段分別定有明文。
二、原處分意旨略以：異議人即受處分人趙烈賜騎乘車牌號碼BY
    -69 號重機車，於民國99年10月9 日13時04分許，行經宜蘭
    縣臺二線124.2 公里南下車道，在限速50公里道路上，經測
    行車時速126 公里，有超速76公里未滿80公里，爰依違反道
    路交通管理處罰條例第43條第1 項第2 款規定，處罰鍰8000
    元。
三、聲明異議意旨略以：(一)宜蘭縣臺二線123.8 公里南向路中分
    隔島處雖設置告示牌，惟此係就123.95公里設有固定式測速
    照相所為之告示，並非本件124.2 公里設置非固定式測速照
    相舉發所為之告示，亦無其他明顯標示。(二)違規地點未見有
    巡邏車及制服員警在現場值勤，係屬「隱藏性執法」，惟隱
    藏性執法亦僅適用於取締違規飆車，並不可用於非固定式科
    學儀器採證，此有異議人查詢警政署交通組專員所得。(三)自
    異議人提供之採證影片觀之，雖異議人有明顯加速超車之情
    ，仍無法於現場約50公尺之距離，即以短短3 秒時間，自規
    定車速50公里增加車速76公里至126 公里。又自該影片亦可
    知彼時間另有2 部重型機車同時進入感應區，所測得之車速
    數據顯有因此而受影響致本案測速有超過60公里以上之偏高
    疑慮，實令其深感不服，爰依法聲明異議，請求撤銷原處分
    等語。
四、經查：
(一)、有關異議人所述，其所提供之採證照片，同日有三部車進入
    感應區，依現場之距離（約50公尺）與時間換算3 秒，其無
    法於3 秒（13：02：18~ 13：02：21）加速超過其他車輛增
    速至時速76公里，測速數值明顯偏高云云。經查：證人即本
    件違規之舉發員警蘇尉仁到場結證，卷附之舉發違規單，舉
    發地點在台二線南下124.2 公里處，違規測速器顯示126 公
    里時速，測速器是移動式，置於路旁，測速器主機、天線編
    號為1505，警員有著制服在路旁來回走動，照片中若有兩部
    車，就不會移送，因為有爭議，因為無法確認是哪台超速。
    若照片中僅一台車，就會移送等語。準此，再稽以舉發單所
    附之違規照片所示，測速器所拍攝當時確僅異議人一部車進
    入畫面，是並無誤將他車之超速記錄為異議人之BY-69 號重
    機車超速。至於異議人所提出之附件六照片同時有同行之3
    部車進入感應區，惟該照片並未顯示拍攝之時間，而依其於
    照片旁所載拍攝時間係13時02分20秒，是否正確已有存疑？
    又本件異議人違規時間係13時4 分許，與異議人所述之2 分
    許，已有近2 分鐘之差距，則自13時2 分至13時4 分之間該
    3 台車輛速度之變化如何，是否如異議人所述係三台車有同
    時進入測速畫面，亦不得而知？再縱如異議人所載當時拍攝
    之時間係13時02分20秒，有其同行之三台車進入拍攝區，然
    並無法證明當時該三台車之車速為50公里，50公里係異議人
    自己所述；況證人亦已證明若同時有二台車以上進入測速器
    之畫面，因無法判定到底係那台車違規，故均不舉發。並非
    因當時該三台車車速僅50公里而未舉發，從而亦得知異議人
    所陳其無法在三秒鐘內直接由時速50公里加速至時速126 公
    里所辯乙節即難採憑。
(二)、又目前我國警察取締超速駕駛之科學儀器可區分為二類，一
    為定點設置之固定式測速照相設備（包含有雷達、雷射與感
    應線圈等），一為手持或車裝流動測速儀器（發射兩條雷射
    光束計算目標車輛之進、出場時間）。後者又可分為二種，
    一為定置路旁附有照相機之固定雷射測速儀器，另一種為警
    員手持雷射測速槍，此或附照相功能或未具照相功能，確認
    超速後當場攔停舉發或逕行舉發。再按度量衡法第5 條規定
    ：「為確保交易安全、維護大眾安全健康及環境保護，主管
    機關得就供交易、證明、公務檢測、環境保護、公共安全、
    醫療衛生有關之度量衡器，指定為法定度量衡器」，故於度
    量衡器檢定檢查辦法第3 條第1 項第7 款即規定公務檢測用
    雷達測速儀及公務檢測用雷射測速儀（光達式）為應經檢定
    之法定度量衡器。同辦法第18條亦規定檢定合格在使用中之
    度量衡器，應接受檢定機關（構）之定期或不定期檢查。是
    經列為法定度量器之測速設備裝置，並衡諸上開法令之意旨
    ，與大眾有關之公務檢測儀器，理應經由國家專責機關檢定
    合格後加以使用，並定期檢測，方能昭得公信。查本件用以
    測定異議人行駛速度所使用之雷達測速器規格為：經由經濟
    部標準檢驗局於99年5 月4 日檢定合格（檢定合格單號碼：
    jo0000000 ），有效期限至100 年5 月31日止，主機、天線
    編號為1505，此有原舉發機關提出之經濟部標準檢驗局99年
    5 月4 日雷達測速儀檢定合格證書1 紙在卷（本院卷第55頁
    ）可參。是本件異議人駕駛之上開重機車於99年10月9 日經
    測得行駛超速時，該雷達測速儀尚在檢定合格有效期限內，
    其準確性及正確性當毋庸置疑。
(三)、再異議人所提之本人或其同行之騎士所裝行車紀錄器所攝得
    之照片，例如本院卷附第27頁、28頁之照片，拍攝日期或為
    98年7 月26日（見27頁三幀照片左上角所示之日期）、或為
    99年9 月25日所示之日期（見28頁右下角所示之日期）均非
    本案案發日期99年10月9 日，難為有利於異議人之事證。
(四)、末按道路交通管理處罰條例第7 條之2 第3 項規定，採用固
    定或非固定式科學儀器取得證據資料證明者，於一般道路至
    少於100 公尺，於高速公路、快速公路須至少於300 公尺前
    ，明顯標示之，審酌其立法意旨，乃因警告標誌之設置，一
    方面係為促使駕駛人注意減速，以期駕駛人在避免受罰之心
    理下，達到依行車速限駕駛進而維護行車安全之最大效益；
    另一方面則是考量到駕駛人超速駕駛時，必須有足夠之緩衝
    距離進行減速，以避免緊急煞車行為反將造成交通事故。查
    本件異議人違規路段宜蘭縣臺二縣南向車道124.2 公里處之
    前方道路123.8 公里已設有速限50之交通標誌及「前有測速
    照相」之警告標示一節，有道路速限標誌照片二幀附卷足憑
    ，且該測速照相警告性質之告示牌為黃底黑字黑邊，設置於
    道路安全島上且無遮蔽或隱藏情狀，異議人應可清楚目視，
    況警告標示之設置與異議人違規路段相距已達400 公尺之遠
    ，核與上開規定相符。至於異議人所質疑該警告標示係針對
    固定式測速照相，不應及於移動式測速照相云云，然警告標
    示本提醒駕駛人注意合速限駕駛，以保行車安全，以免受罰
    ，自不應僅限於固定性測速儀器始可適用，異議人此部分辯
    解，尚無足取。
(五)、關於稽查取締方式原則上不得以隱密方式實施，然內政部警
    政署自96年1 月1 日起為嚴懲惡性交通違規，列舉加強取締
    之重大違規型態，其中尚包含「超速40公里以上之嚴重超速
    」，加強隱藏性執法，運用偵防車隨著車流巡邏，或在制高
    點等運用科學儀器照相、錄影蒐證。查異議人提出之採證影
    片顯示確無警員在場執行測照，惟駕駛人駕駛車輛或行人在
    道路上，均應遵守道路交通標誌、標線號誌之指示、警告、
    禁制規定，警員執行取締交通違規勤務，本得視道路位置及
    車流狀況，兼衡往來車輛與自身安全等因素，擇其適當方式
    為之，用路人及駕駛人不得以現場有無警員執行取締交通違
    規勤務，或其執法方式適當與否，作為是否遵守交通規則之
    依據，非得以此解免其違規行為之罰責。又上開內政部警政
    署針對「隱藏性」執法，亦已明定警員於取締嚴重超速（超
    速40公里以上），仍應依規定設置告示牌為統一作為。綜上
    ，本件確已於實施測照地點之前400 公尺設置警告標示，異
    議人就隱藏性執法之理解容有違誤，所辨自非有據。
五、綜上所述，異議人確於前揭時、地行經有速限管制之路段，
    確有超速行駛之違規行為，從而原處分機關依前揭道路交通
    管理處罰條例第43條第1 項第2 款規定暨違反道路交通管理
    事件統一裁處基準表所示，裁處異議人罰鍰8000元，核無違
    誤，本件異議人之異議為無理由，應予駁回。
據上論斷，依道路交通案件處理辦法第18條，裁定如主文。
中    華    民    國   100    年    7     月    25    日
                    交通法庭法  官  林秀鳳
以上正本證明與原本無異。
如不服本裁定，應於裁定送達五日內，向本院提出抗告狀。
                            書記官  黃瓊芳
中    華    民    國  100     年    7     月    26    日